臺灣臺北地方法院民事裁定
111年度北補字第1614號
原      告  林毓萱  

法定代理人  陳佳琪  
原      告  林琨智  

            林  姍  

            林政緯  
            林國華  
            陳林秀卿
共      同  
訴訟代理人  張克西律師
            林芝羽律師
被      告  臺北市政府

法定代理人  柯文哲  
上列當事人間請求不動產所有權移轉登記事件，本院裁定如下：
    主  文
原告應於收受本裁定送達後十四日內，查報門牌號碼臺北市○○區
○○街○○○巷○號二樓房屋起訴時之交易現值，或提出鑑價機構就前
揭房屋於起訴時之交易價額之鑑價報告，及依民事訴訟法第七十
七條之十三所定費率計算並補繳裁判費，逾期如有未補正者，即
駁回原告之訴。
    理  由
一、按提起民事訴訟，應依民事訴訟法第77條之1第2項、第77條
    之13規定，按訴訟標的起訴時之交易價額繳納裁判費，此為
    必備之程式。次按訴訟標的之價額，由法院核定；法院因核
    定訴訟標的之價額，得依職權調查證據，民事訴訟法第77條
    之1第1項、第3項分別定有明文。訴訟標的之價額多寡，影
    響應踐行之訴訟程序，與公益有關，乃法院應依職權調查核
    定之事項，不受當事人主張之拘束（最高法院108年度台聲
    字第189號、台簡抗字第29號裁定意旨參照）。民事訴訟採
    有償主義，裁判費之預納乃起訴或上訴必備之程式，攸關公
    益，屬於訴訟成立（合法）要件，法院不論訴訟程序進行至
    何程度，均應依職權調查該要件是否具備，以維護公益及當
    事人之程序利益（最高法院107年度台抗字第700號、106年
    度台抗字第64號裁定意旨參照）。所謂起訴時之交易價額，
    係指起訴時客觀之市場交易價額而言（最高法院110年度台
    抗字第928號、第40號、109年度台抗字第1447號、第587號
    裁定意旨參照）。又原告之訴，有民事訴訟法第249條第1項
    所列各款情形之一，依其情形可以補正，審判長應定期間命
    其補正，為民事訴訟法第249條第1項但書所明定；如原告於
    法院定期命其補正後，逾期仍未補正者，即應以裁定駁回之
    ，同法第249條第1項第6款項亦有明文。
二、本件原告起訴請求被告應將門牌號碼臺北市○○區○○街00巷0
    號2樓房屋（下稱系爭房屋），辦理建物所有權第一次登記
    後，將建物所有權移轉登記於原告公同共有等語，固雖陳報
    系爭房屋價額依臺北市政府地政局建築物價額試算結果為新
    臺幣（下同）231,139元。惟所謂起訴時之交易價額，係指
    起訴時客觀之市場交易價額而言，已如前述，原告前開資料
    未就系爭房屋坐落位置、面積、結構、新舊、面臨馬路寬度
    及與坐落基地間之法律關係等資料予以區分，自嫌粗略（臺
    灣高等法院109年度抗字第349號裁定意旨參照），且與系爭
    房屋於起訴時之交易價額未必相當，難認為系爭房屋之市場
    交易現值，致本院無從核定本件訴訟標的價額。準此，爰命
    原告應於收受本裁定送達後14日內，查報系爭房屋起訴時之
    交易現值，或提出鑑價機構就系爭房屋於起訴時之交易價額
    之鑑價報告，及依民事訴訟法第77條之13所定費率計算並補
    繳裁判費，逾期如有未補正者，即駁回原告之訴。
三、依民事訴訟法第249條第1項但書，裁定如主文。
中　　華　　民　　國　　111 　年　　7 　　月　　11　　日
                  臺北簡易庭    法　官　詹慶堂
以上正本係照原本作成。
本裁定不得抗告。
中　　華　　民　　國　　111 　年　　7 　　月　　11　　日
                                書記官　馬正道